臺灣高等法院刑事判決　　　　　　　　　九十一年度上訴字第九二號
　　上　訴　人
　　即　被　告　甲○○
右上訴人，因防害自由等案件，不服臺灣台北地方法院，八十九年度訴字第一二六二
號，中華民國九十一年二月二十一日第一審判決（起訴案號：臺灣台北地方法院檢察
署八十九年度偵字第一三七四三號）提起上訴，本院判決如左：
    主      文
上訴駁回。
    事      實
一、甲○○與乙○○原為男女朋友，民國八十九年六月十六晚上十一時許，甲○○因
    應乙○○之約，與乙○○一同到乙○○位於臺北縣新店市○○路四十八巷二十三
    號住處商討如何作生意事宜，嗣二人於隔日即六月十七日凌晨某時因乙○○欲向
    甲○○借款之事發生爭吵，甲○○竟基於傷害之犯意，以放置於上開住處內之木
    棍一支毆打乙○○雙腿、臀部，致乙○○受有右大腿瘀腫１０Ⅹ１５公分、右臀
    部瘀腫５Ⅹ５公分、右膝瘀腫１０Ⅹ１０公分、右小腿瘀腫１０Ⅹ１５公分、左
    大腿瘀腫２０Ⅹ１０公分、左腿瘀腫１５Ⅹ１０公分之傷害。俟經警於八十九年
    六月十七凌晨七時許據報該處所發生竊盜案件，至現場查看時適見甲○○會同鎖
    匠在該處換鎖，因乙○○不在住處內，即將甲○○帶回警局，並通知乙○○，乙
    ○○到警局後陳述遭毆打之事，並返家拿取上開木棍，因而知悉上情，並扣得該
    木棍一支。
二、案經乙○○訴請台北縣警察局新店分局移由台灣台北地方法院檢察署檢察官偵查
    起訴。
    理      由
一、訊據上訴人即被告甲○○固供承有於右揭時地至告訴人乙○○住處，嗣因告訴人
    乙○○欲向其借錢，而為其所拒，二人因而發生爭吵之事實，惟矢口否認有右揭
    傷害犯行，並辯稱：乙○○要向伊借錢，伊以其前之借款均未還而不借錢給她，
    乙○○就動手動腳踢伊，伊為了防禦有用手將其推開，但並無持木棍打乙○○云
    云。然查，右揭犯罪事實，業據告訴人乙○○指訴綦詳，並有告訴人受有右述傷
    害之天主教耕莘醫院出具之傷害診斷証明書一紙在卷及木棍一支扣案可稽，且告
    訴人受傷情形，經天主教耕莘醫院函覆稱：「病患乙○○於八十九年六月十七日
    十二時七分到本院急診，自訴被毆打，主要受傷部位為左右大腿、膝部、下腿等
    ，大小範圍詳見甲種診斷書及照片，均為大範圍之挫瘀傷，從受傷部位及受傷情
    形判斷，應為被打所造成，可能有使用器械（棍棒等）」等語，亦有該醫院九十
    年四月三十日耕醫病歷字第０四０七號函附卷可參。茲依上揭傷害診斷書所載，
    告訴人所受之傷勢長、寬最多達二十公分、十五公分，且受多處傷害，告訴人若
    係自行傷害以誣陷被告，當無故意造成如此嚴重之必要，足見告訴人之指訴並非
    虛妄，至於被告雖辯稱因乙○○對伊動手動腳，伊為防禦始出手將乙○○推開，
    不清楚乙○○有無撞到，可能乙○○有撞到椅腳云云，然依前所述，天主教耕莘
    醫院函覆依告訴人受傷部位及受傷情形判斷，告訴人之受傷情形係被打所造成，
    可能有使用器械（棍棒等）等語，足証告訴人之傷勢並非因碰撞造成，且告訴人
    所受之上揭傷害，顯非被告單純用手將告訴人推開所可致之，至告訴人對如何遭
    被告毆打之部分情節雖前後指訴不一，惟查告訴人對被告如何持木棍毆打其膝蓋
    、雙腿等部位之主要傷害事實，先後均指述一致，自難僅因其指述之部分細節略
    有出入，即遽謂其指訴不可採信。茲被告既有於右揭時地與告訴人發生衝突，告
    訴人並因而受有右開傷害，被告所辯各節，要係飾卸刑責之詞，不足採信，事証
 明確，被告傷害犯行，洵堪認定。
二、核被告甲○○所為，係犯刑法第二百七十七條第一項之傷害他人身體罪。被告基
    於傷害之犯意，毆打告訴人臀部、雙腿等傷害行為，係於同一處所、密切接近之
    時間實施，侵害同一法益，各行為之獨立性極為薄弱，依一般社會健全觀念，在
    時間差距上，難以強行分開，在刑法評價上，以視為數個舉動之接續施行，合為
    包括之一行為予以評價，較為合理，則屬接續犯，而為包括之一罪（最高法院八
    十六年度台上字第三二九五號判例參照）。原審以被告傷害犯行罪証明確，援引
    刑法第二百七十七條第一項、第二條第一項前段、第四十一條及罰金罰鍰提高標
    準條例第一條前段、第二條之規定，並審酌被告犯罪之動機、目的、手段、告訴
    人受傷之程度及被告犯罪後之態度等一切情狀，量處有期徒刑五月，復以被告行
    為後，刑法第四十一條業經修正，並於九十年一月十日經總統公布施行，原條文
    修正為：「犯最重本刑為五年以下有期徒刑之刑之罪，而受六個月以下有期徒刑
    或拘役之宣告，因身體、教育、職業、家庭之關係或其他正當事由，執行顯有困
    難者，得以一元以上三元以下折算一日，易科罰金。但確因不執行所宣告之刑，
 難收矯正之效，或難以維持法秩序者，不在此限。」並改列為第一項，此修正對
    被告並無不利，自應適用裁判時即修正後之刑法第四十一條第一項規定諭知易科
    罰金之折算標準。並以扣案之木棍一支，被告否認係其往告訴人住處為其所有
    ，而亦查無積極証據足認該木棍係被告所有，併予明不宣告沒收，經核認事用
    法，並無違誤，被告上訴意旨否認有上揭傷害告訴人乙○○之犯行，顯無理由，
    應予駁回。
三、公訴意旨另略以：被告甲○○與乙○○原為男女朋友，竟於分手後八十九年六月
    十六日晚上十二時許，手持棍棒無故侵入乙○○臺北縣新店市○○路四十八巷二
    十三號住處（起訴書誤載為臺北縣新店市○○路一一三號住處），嗣張女自外返
    回屋內後，挾持張女令其不准出聲，張女不從，被告便以棍棒毆打其雙腳，致張
    女受有兩大腿、膝、小腿疼痛之傷害（傷害部分業經本院認定事實、適用法律如
    前開事實及理由一、二、三所述），被告並無故滯留張女住處，限制張女行動自
    由，不准其外出求援，直至翌日上午七時許，張女央求被告外出買早餐，經被告
    在外鎖住該大門後，張女私自將大門反鎖，使被告返回後不得其門而入，離開現
    場找鎖匠開鎖時，張女始趁機逃離住處，報警求救，因認被告涉犯刑法第三百零
    六條第一項、第三百零二條第一項罪嫌等語。按犯罪事實應依證據認定之，無證
    據不得推定其犯罪事實，刑事訴訟法第一百五十四條定有明文。又事實之認定，
    應憑證據，如未能發現相當證據，或證據不足以證明，自不能以推測或擬制之方
    法，為裁判基礎，最高法院四十年臺上字第八六號判例可資參照。本件公訴人認
    被告涉犯刑法第三百零六條第一項、第三百零二條第一項無故侵入住宅、妨害自
    由罪嫌，無非係以告訴人乙○○之指訴及參酌員警據報前往告訴人住處時，被告
    正找鎖匠來開鎖，被告亦自承告訴人趁其外出買早餐之際，將大門反鎖，足見被
    告進入屋內顯非告訴人意願為據。惟訊據被告堅詞否認有右揭無故侵入住宅及妨
    害自由犯行，辯稱八十九年六月十六日晚上十一時許，告訴人乙○○到伊位於臺
    北縣新店市○○路一一三號西裝店內叫伊一同到告訴人住處，伊跟告訴人一起去
    ，到告訴人住處後與告訴人討論作生意之事，告訴人向伊借錢，伊說你以前借錢
    都不還，所以不借你，因為講話很大聲巡邏車經過以為吵架，就按電鈴問伊及告
    訴人，伊及告訴人沒有開門，警察也沒有叫伊及告訴人開門，警察問這麼晚不睡
    覺有何事，伊先回答沒有事，告訴人也有回答，警察走後伊就留下來睡覺，第二
    天早上七、八點左右，告訴人叫伊出去買豆漿並將鑰匙給伊，買回來就打不開門
    ，好像裏面有東西塞住，告訴人叫伊將鑰匙塞入信箱給她開開看，後來告訴人說
    打不開門壞掉了，叫伊去叫鎖匠來開，伊就去叫鎖匠來開，鎖匠到現場有用鑰匙
    去開，結果打不開壞掉了，伊就叫鎖匠換鎖，換鎖時警察就來了等語。
四、經查告訴人乙○○雖於警訊及偵審時指訴於八十九年六月十六日晚上回家時發現
    被告一人在其住處屋內云云，惟告訴人自承未曾複製住處大門鑰匙給被告，且本
    件案發時其住處大門及門窗均未遭破壞等語，足見被告並非破壞門窗進入告訴人
    住處，亦非因持有告訴人交付之大門鑰匙；而得以自行進入告訴人之住處，公訴
    人於起訴書亦未詳載被告以何方法無故侵入告訴人住宅，至告訴人雖指述被告係
    以自行複製之鑰匙進入告訴人住處云云，惟被告為警查獲時，並未於其身上扣得
    複製之鑰匙，是告訴人所稱被告自行複製鑰匙乙節，並無何証據足資佐憑，己難
    採信。而証人沈素清於原審法院審理時到庭証稱：八十九年六月十六日晚上伊下
    班後到台北縣新店市○○路一一三號甲○○之西裝店詢問其隔日是否要買菜，伊
    正與甲○○談話時，乙○○到西裝店內找甲○○說有有要緊的事要跟甲○○談，
    要去乙○○住處談話等語（見原審卷第四四頁），且依被告於原審法院審理中所
    提出被告與告訴人共同出遊拍攝之照片四幀（見原審卷第九四頁），足見被告與
    告訴人間之關係親密，非僅告訴人所稱僅係普通朋友而己，是被告辯稱係應告訴
    人之約而與告訴人同至告訴人住處商討生意之事乙節，尚非全然無據，則本件並
    查無何証據足資証明被告係未經告訴人同意而無故侵入告訴人住處，自難遽以刑
    法第三百零六條之無故侵入住宅罪責相繩。至公訴人指訴被告限制告訴人行動自
    由，不准告訴人外出求援而涉犯妨害自由罪嫌乙節，被告甲○○及告訴人乙○○
    均不否認八十九年六月十七日凌晨確有警員至告訴人住處詢問發生何事，證人白
    政光即臺北縣新店分局碧潭分駐所警員亦到庭證稱「（問：八十九年六月十七日
    凌晨一、二、三時有無人報案？）有。有聽到同事說之前在附近有同事去處理是
    民眾報案妨礙安寧」等語（見原審卷第四六頁），而告訴人於警訊時供稱於六月
    十七日凌晨六、七時許，伊心想要救自己，央求被告到巷口買早餐，但被告說要
    用繩子綁伊，伊要求不要綁伊，只須把門反鎖了就好，於是被告同意，向伊拿了
    門鎖，出門時把門都反鎖了二道就去買早餐，過了十幾分鐘後，伊從門外打不開
    門，沒多久門外就沒聲音了，而伊就趕緊收拾東西，伊把金子、首飾拿起來，並
    找到另把鑰匙打開門逃出來等語（見偵查卷第五頁背面），於原審法院審理時証
    稱伊於翌日上午七時許，藉機要求被告外出買早餐，因為只有幾分鐘行程，所以
    被告願意，並把伊身上鑰匙都拿走，被告離開後伊即於門內將大門反鎖，被告回
    來後打不開，伊告訴被告自己把門打開伊沒有鑰匙，被告有說鑰匙不對就離開了
    ，伊就趕緊拿東西用廚房裏備份鑰匙跑出去等語（見原審卷八十九年十一月二十
    八日訊問筆錄）。則依上開說明，若告訴人行動自由遭被告限制，於警員因鄰居
    報案詢問時應當會向警員求援，惟告訴人捨棄向警員求助之方式反於事後以自助
    方式自救，顯與常情有違，告訴人所述遭被告限制行動自由是否可採已不無疑問
    。況告訴人若係因行動自由遭限制無法向外求救，始自救詐騙被告離開，於被告
    買早餐返回前，即應拿取備份鑰匙迅速逃離住處，殊無繼續待在住處內之必要，
    是告訴人所述於被告購買早餐返回前長達十幾分鐘之時間並未逃離現場，亦與社
    會一般常理有違，且告訴人之行動自由若係受被告限制，其又豈能要求被告外出
    買早餐，被告並即應告訴人之要求外出買早餐之理，而証人即鎖匠翁田財於原審
    法院審理時証稱伊到乙○○住處，甲○○拿一把鎖請伊打開，伊打不開，是鎖壞
    掉，外面可以轉裡面轉不過去，是裡面卡住，可能是零件卡到，一般用久就容易
    壞掉，若破壞是破壞外面，裡面才會壞掉，這次是外面沒有壞掉，鎖頭也沒有壞
    ，是裡面壞，裡面是指門內三段鎖第二段或第三段轉不過去等語（見原審卷第四
    七頁、第四八頁），則被告所述門鎖壞掉應堪採信，因而僱請鎖匠前來開鎖，被
    告於出門買早餐之際，並未將大門反鎖以限制告訴人行動自由，是依上所述，被
    告所辯並未限制告訴人之行動自由及因告訴人之門鎖壞掉始幫忙換鎖等語，應屬
    事實，而堪採信。綜上所述，並查無何積極証據足認被告有公訴人所指訴之無故
    侵入住宅及妨害自由犯行，原審因而以不能証明被告此部分犯行，本應諭知無罪
    ，惟以公訴人認此部分與被告前開有罪部分有方法結果之牽連犯關係，為裁判上
    一罪，爰不另為無罪之諭知，併予明，經核並無不合，因被告就上揭被判決有
    罪部分提起上訴，依刑事訴訟法第三百四十八條第二項規定，其有關係之部分視
    為亦己上訴，爰就被告被訴之無故侵入住宅及妨害自由罪嫌，附予明如上。
據上論斷，應依刑事訴訟法第三百六十八條，判決如主文。
本案經檢察官林炳雄到庭執行職務。
中      華      民      國    九十一    年      六      月      六      日
                              臺灣高等法院刑事第三庭
                                  審判長法  官  張  連  財
                                        法  官  李  英  勇
                                        法  官  張  傳  栗
右正本證明與原本無異。
檢察官如不服本判決應於收受送達後十日內向本院提出上訴書狀，其未敘述上訴之理
由者並得於提起上訴後十日內向本院補提理由書（均須按他造當事人之人數附繕本）
。
被告不得上訴。
                                        書記官  王  秀  雲
中      華      民      國    九十一    年      六      月      七      日
